【裁判字號】    95,財管,17
【裁判日期】    951220
【裁判案由】    選任遺產管理人
【裁判全文】
臺灣宜蘭地方法院民事裁定              95年度財管字第17號
聲  請  人  宜蘭縣稅捐稽徵處
法定代理人  甲○○
非訟代理人  乙○○
上列聲請人聲請選任遺產管理人事件，本院裁定如下：
    主      文
選任戊○○（男，民國○○年○○月○○日生，身分證統一編號：Ｚ000
000000號，住宜蘭縣員山鄉○○路○段237巷7號）為被繼承人己
○○（男，民國○○年○月○日生，身分證統一編號：Ｚ000000000號
，民國94年9月5日死亡，生前最後住所：宜蘭縣員山鄉○○路○
段403號）之遺產管理人。
程序費用由被繼承人己○○之遺產負擔。
    理      由
一、按繼承開始時，繼承人有無不明，而無親屬會議或親屬會議
    未於1個月內選定遺產管理人者，利害關係人得聲請法院選
    任遺產管理人；又先順序繼承人均拋棄其繼承權時，由次順
    序之繼承人繼承，其次順序繼承人有無不明或第四順序之繼
    承人均拋棄其繼承權者，準用關於無人承認繼承之規定，民
    法第1178條第2項、第1176條第6項分別定有明文。由是可知
    ，繼承人均拋棄其繼承權者，利害關係人得聲請法院選任遺
    產管理人。
二、本件聲請意旨略以：被繼承人己○○生前積欠之稅款，現由
    聲請人即宜蘭縣稅捐稽徵處聲請法務部行政執行署宜蘭行政
    執行處執行中；因被繼承人於民國94年9月5日死亡，其繼承
    人包括直系血親卑親屬丁○○、丙○○、黃仲伶、父戊○○
    、祖母黃陳蝦、兄弟姊妹黃慶同、黃志雄均拋棄繼承，且經
    本院准予備查在案；聲請人對被繼承人有稅款債權，自屬利
    害關係人，為實現債權，爰聲請選任被繼承人己○○之遺產
    管理人等語。
三、上開事實，有戶政連線除戶資料、宜蘭縣員山鄉戶政事務所
    函、法務部行政執行署宜蘭行政執行處函各1件、本院查復
    函2件在卷可佐，並經本院依職權調閱94年度繼字第212號拋
    棄繼承事件卷宗查核屬實，聲請之主張，應堪信為真實。故
    本件繼承開始時，既有繼承人出面拋棄繼承，且法定繼承人
    均拋棄繼承權，其情形應與民法第1176條第6項「第四順序
    之繼承人均拋棄其繼承權者」之構成要件相當，應準用無人
    承認繼承之規定，法院自有依利害關係人之聲請選任被繼承
    人之遺產管理人之必要。
四、本件聲請人對被繼承人有稅款債權，自屬利害關係人無疑，
    故聲請人聲請法院選任遺產管理人合於首開法條規定，應予
    准許。查戊○○為被繼承人己○○之父，其已到庭表示願意
    代被繼承人處理相關事宜，而財政部國有財產局臺灣北區辦
    事處宜蘭分處派員到庭陳述「所有繼承人都拋棄繼承，被繼
    承人之遺債應大於遺產，所以無意願擔任己○○的遺產管理
    人」等語，又聲請人並不反對由戊○○擔任被繼承人之遺產
    管理人。綜上，本院認由戊○○擔任己○○之遺產管理人尚
    屬合適，爰選任戊○○為己○○之遺產管理人。
五、依非訟事件法第21條第2項、民事訴訟法第78條，裁定如主
    文。
中    華    民    國    95    年    12    月    20    日
                      臺灣宜蘭地方法院家事法庭
                          法      官    周健忠
以上正本與原本無異。
如不服本裁定，應於裁定送達後10日內向本院提出抗告狀（應附
繕本）。
中    華    民    國    95    年    12    月    22    日
                          書  記  官    吳慧芳


司法院資訊處製作；財團法人民間司法改革基金會備份。
